【裁判字號】    95,易,232
【裁判日期】    950522
【裁判案由】    詐欺
【裁判全文】
臺灣高雄地方法院刑事判決               95年度易字第232號
公  訴  人  臺灣高雄地方法院檢察署檢察官
被      告  甲○○
上列被告因詐欺案件，經檢察官提起公訴（94年度偵字第23785
號、94年度偵字第28631 號），本院判決如下：
    主  文
甲○○連續意圖為自己不法之所有，以詐術使人將本人之物交付
，處有期徒刑伍月，如易科罰金，以參佰元折算壹日。
    事  實
一、甲○○明知經濟困難，已無償債之能力，竟基於意圖為自己
    不法所有之詐欺概括犯意，連續於民國93年11月26日、12月
    2 日、12月7日，以勤揚國際有限公司（下稱「勤揚公司」）
    或聯昇輪胎行名義，向丙○○所經營設於高雄縣岡山鎮○○
    路2 號之1 之「盈豐橡膠實業有限公司」（下稱「盈豐公司
    」）佯稱欲訂購輪胎等物料，使盈豐公司陷於錯誤，陸續出
    貨，迄至同年12月25日結算日止，前後應付貨款合計金額新
    台幣（下同）249,500 元。甲○○為取信於盈豐公司，使該
    公司同意繼續出貨，遂於93年12月27日交付盈豐公司發票人
    為石敦貿易企業有限公司（下稱「石敦公司」）、發票日為
    94年2 月15日、面額250,000 元之遠期支票1 紙用以搪塞，
    並承前詐欺之概括犯意，復於同年月27日及94年1 月4 日，
    向盈豐公司大量訂購貨款分別高達114,200 元及123,600 元
    之輪胎物料，盈豐公司不疑有他，而陷於錯誤，仍先後出貨
    。累計應給付之貨款達487,300 元（各該次訂購公司名稱、
    日期及貨款金額均詳如附表所示）（起訴書誤植為487,800
    元）。詎甲○○為免事跡敗露，竟佯稱將於94年1 月6 日以
    現金1 次付清貨款，而於同年月5 日向盈豐公司索回上開支
    票及出貨帳單。嗣於94年1 月6 日，盈豐公司因清償期限屆
    至仍未獲付款，經派員前往甲○○住處及公司營業處所查看
    ，發現已人去樓空，始知受騙。
二、案經盈豐公司訴請臺灣高雄地方法院檢察署檢察官偵查起訴
    。
    理  由
一、證據能力方面：
  (一)按被告以外之人於審判外之言詞或書面陳述，除法律有規定
    者外，不得作為證據；又被告以外之人於檢察事務官、司法
    警察官或司法警察調查中所為之陳述，與審判中不符時，其
    先前之陳述具有較可信之特別情況，且為證明犯罪事實存否
    所必要者，得為證據；另被告以外之人於審判外之陳述，雖
    不符刑事訴訟法第159 條之1 至第159 條之4 之規定，而經
    當事人於審判程序同意作為證據，法院審酌該言詞陳述或書
    面陳述作成時之情況，認為適當者，亦得為證據；刑事訴訟
    法第159 條第1 項、第159 條之2 及第159 條之5 第1 項分
    別定有明文。經查：證人丙○○於司法警察調查中所為之陳
    述，及盈豐公司出貨單影本5 紙、支票影本1 紙，雖均為被
    告甲○○以外之人於審判外之言詞或書面陳述，屬於傳聞證
    據，惟檢察官及被告於本院審判程序均同意以上開言詞及書
    面陳述，作為證據，本院審酌上開言詞及書面陳述作成時之
    證據取得過程並無瑕疵，且與待證事實具有關連性等情況，
    認為適當，應認依刑事訴訟法第159 條之5 第1 項之規定，
    得為證據，而有證據能力，合先敘明。
  (二)另按被告以外之人於偵查中向檢察官所為陳述，除顯有不可
    信之情況者外，得為證據，刑事訴訟法第159 條之1 第2 項
    定有明文。偵查中對被告以外之人（包括證人、鑑定人、告
    訴人、被害人及共同被告等）所為之偵查筆錄，或被告以外
    之人向檢察官所提之書面陳述，性質上均屬傳聞證據。惟現
    階段刑事訴訟法規定檢察官代表國家偵查犯罪、實施公訴，
    依法其有訊問被告、證人及鑑定人之權，證人、鑑定人且須
    具結，而實務運作時，檢察官偵查中向被告以外之人所取得
    之陳述，原則上均能遵守法律規定，不致違法取供，其可信
    度極高，職是，被告以外之人前於偵查中已具結而為證述，
    除反對該項供述得具有證據能力之一方，已釋明「顯有不可
    信之情況」之理由外，不宜以該證人未能於審判中接受他造
    之反對詰問為由，即遽指該證人於偵查中之陳述不具證據能
    力。本件證人丙○○及王盈欽於檢察官偵查中所為之陳述，
    既均已依法具結，且復無證據足認渠等於檢查官偵查中之供
    述有何顯不可信之情況，依上說明，渠等於偵查中之證言自
    均具有證據能力。
二、實體方面：
  (一)訊據被告固不否認上揭連續向告訴人盈豐公司訂購輪胎等貨
    物，並因而積欠盈豐公司貨款487,300 元之事實，惟矢口否
    認有何詐欺犯行，辯稱：當時伊除勤揚公司外，尚經營冷凍
    漁貨買賣及開設餐廳，伊與盈豐公司負責人丙○○之夫王盈
    欽係國中同學，且王盈欽亦前往勤揚公司看過後，才開始出
    貨，伊係至94年1 月新曆年前財務始發生問題云云。
  (二)經查：
  1.上揭事實，業據證人即盈豐公司負責人丙○○於警詢及檢察
    官偵查中指訴綦詳，核與證人即盈豐公司負責人丙○○之夫
    王盈欽於偵查中證述之情節相符，並有盈豐公司出貨單影本
    5 紙及支票影本1 紙附卷可稽。
  2.被告於上揭時間向盈豐公司訂貨時，即已積欠多筆債務，經
    濟困難，週轉不靈，打算經營公司、開公司賺錢償債，但無
    法應付債務而停止營業等情，業據被告於偵查中供承明確（
    見94年度偵字第23785 號偵查卷第26至27頁），而衡之常情
    ，苟被告於93年11月26日即告知盈豐公司其經濟困難，週轉
    不靈，盈豐公司豈有同意出貨，並繼續供貨至94年1 月4 日
    ，以擴大自己損失之理。足見被告於向告訴人公司訂貨之初
    ，刻意隱瞞其經濟困難，已無償債能力之事實，確有不法所
    有之意圖甚明。
  3.又被告自93年11月26日起至93年12月7 日止，向盈豐公司訂
    貨後，於93年12月25日初次結算時，計積欠貨款249,500 元
    ，但被告於93年12月27日先行交付盈封公司發票人為石敦貿
    易企業有限公司、發票日為94年2 月15日、面額250,000 元
    之遠期支票1 紙，以取信於盈豐公司後，旋即於93年12月27
    日及94年1 月4 日向盈豐公司大量進貨，該2 次進貨之貨款
    金額共計237,800 元，幾已達其全部積欠貨款487,300元之2
    分之1 ，有上開出貨單5 紙及支票1 紙在卷足憑，然被告當
    時既已經濟困難，無償債能力，卻於先行交付盈豐公司前揭
    支票1 紙用以搪塞後，仍繼續大量進貨，嗣於94年1 月4日
    進貨後，再向盈豐公司佯稱將於同年月6 日以現金付清貨款
    ，並藉以索回上開支票及出貨帳單後，即避不見面，不僅未
    償付貨款，且經盈豐公司派員前往其住處及公司營業處所查
    看，已人去樓空，亦據證人丙○○及王盈欽於偵查中證述屬
    實，益證被告確有刻意隱瞞其經濟困難，已無償債能力之事
    實，並於交付上開發票人為石敦公司之遠期支票，以騙取盈
    豐公司繼續供貨，以遂其不法所有之詐欺意圖，至為明確。
  4.被告刻意隱瞞其經濟困難，已無償債能力之事實，使盈豐公
    司誤信其有償債能力，陷於錯誤，如數交付其所訂購之輪胎
    物料，且被告為使盈豐公司繼續供貨，復先行交付發票人為
    石欽公司、發票日為94年2 月15日、票面金額為250,000 元
    之遠期支票1 紙，以取信於盈豐公司後，再繼續大量訂貨，
    使盈豐公司不疑有他，陷於錯誤，而陸續出貨至94年1 月4
    日，嗣後再向盈豐公司佯稱欲於同年月6 日以現金1 次付清
    貨款，而藉以取回前開支票及出貨帳單後，即不知去向，且
    未清償貨款，被告上開所為已屬施用詐術無疑。
  5.綜上所述，被告所辯上情，無非卸責之詞，不足採信。本案
    事證明確，被告詐欺犯行，堪以認定，應予依法論科。
  (三)核被告所為，係犯刑法第339 條第1 項詐欺取財罪。被告多
    次詐欺犯行，時間緊接，所犯為構成要件相同之罪，顯係基
    於概括之犯意為之，應依連續犯規定論以一罪，並依法加重
    其刑。爰審酌被告明知其己身經濟困難，已無償債能力，仍
    隱瞞實情，向告訴人訂購輪胎物料，積欠貨款達487,300 元
    ，侵害告訴人之財產權，且犯後猶否認犯行，態度非佳，復
    迄未與告訴人達成和解，及告訴人所受損失非輕等一切情狀
    ，量處如主文所示之刑，並諭知易科罰金之折算標準，以資
    懲儆。
據上論斷，應依刑事訴訟法第299 條第1 項前段，刑法第56條、
第339 條第1 項、第41條第1 項前段，罰金罰鍰提高標準條例第
1 條前段、第2 條、判決如主文。
本案經檢察官乙○○到庭執行職務。
中    華    民    國    95    年    5     月    22    日
                  刑事第十三庭  審判長法  官  洪碩垣
                                      法  官  張金柱
                                      法  官  劉惠娟
以上正本證明與原本無異。
如不服本判決，應於判決送達後10日內，向本院提出上訴狀。
中    華    民    國    95    年    5     月    22    日
                                      書記官  陳素徵
附表：
┌──┬──────────┬────────┬───────┐
│編號│   訂購公司名稱     │ 日期（民國）   │   金額合計   │
├──┼──────────┼────────┼───────┤
│ 1  │勤揚國際有限公司    │  93.11.26      │    130,800元 │
├──┼──────────┼────────┼───────┤
│ 2  │勤揚國際有限公司    │  93.12.02      │     78,700元 │
├──┼──────────┼────────┼───────┤
│ 3  │勤揚國際有限公司    │  93.12.07      │     40,000元 │
├──┼──────────┼────────┼───────┤
│ 4  │勤揚國際有限公司    │  93.12.27      │    114,200元 │
├──┼──────────┼────────┼───────┤
│ 5  │聯昇輪胎行          │  94.01.04      │    123,600元 │
├──┴──────────┴────────┼───────┤
│    總計貨款金額                            │487,300元     │
└──────────────────────┴───────┘
附錄本判決論罪科刑法條全文：
刑法第339條
意圖為自己或第三人不法之所有，以詐術使人將本人或第三人之
物交付者，處5 年以下有期徒刑、拘役或科或併科1000元以下罰
金。
以前項方法得財產上不法之利益或使第三人得之者，亦同。
前2 項之未遂犯罰之。


司法院資訊處製作；財團法人民間司法改革基金會備份。
